臺灣高等法院刑事判決
109年度交上易字第189號
上  訴  人  
即  被  告  彭建鳴


上列上訴人因過失傷害案件，不服臺灣桃園地方法院108年度交
易字第447號，中華民國109年4月14日第一審判決（起訴案號：
臺灣桃園地方檢察署108年度偵字第8645號），提起上訴，本院
判決如下：
    主  文
原判決撤銷。
彭建鳴犯過失傷害罪，處拘役參拾日，如易科罰金，以新臺幣壹
仟元折算壹日。緩刑貳年。
    犯罪事實
一、彭建鳴於民國107年11月7日上午8時19分許，騎乘車牌號碼0
    00-0000號普通重型機車，自其位於桃園市○○區○○路0段000
    號住處內往外倒車，本應注意倒車時，應顯示倒車燈光或手
    勢後，謹慎緩慢後倒，並應注意其他車輛及行人，而當時天
    候晴、日間有自然光線、路面為乾燥無缺陷、無障礙物之水
    泥地，且視距良好，並無不能注意之情事，竟疏未注意後方
    行人，即貿然倒車。適周双梅沿同市區龍岡路1段由健行路
    往龍岡地下道方向行走至彭建鳴之住處前，遭彭建鳴倒車中
    之機車車尾撞擊，因而受有第三節腰椎壓迫性骨折、左腕遠
    端橈尺骨骨折等傷害。
二、案經周双梅訴由桃園市政府警察局中壢分局報告臺灣桃園地
    方檢察署檢察官偵查後起訴。 　　
    理  由
一、證據能力
    本判決認定事實所引用之供述及非供述證據，並無證據證明
    係公務員違背法定程序所取得，且經檢察官同意有證據能力
    ，上訴人即被告彭建鳴（下稱被告）就證據能力表示無意見
    （見本院卷第38至41頁），本院審酌該等證據資料製作時之
    情況，亦無違法不當及證明力明顯過低之瑕疵，認作為證據
    應屬適當，依刑事訴訟法第158條之4反面解釋及第159條至
    第159條之5規定，均有證據能力。
二、認定犯罪事實所憑之證據及理由
　　上揭犯罪事實，業據被告於本院審理時坦承不諱，核與證人
    即告訴人周双梅於警詢、偵查及原審審理時證述情節相符，
    並有道路交通事故現場圖、道路交通事故調查報告表㈠㈡各1
    份、現場照片3張及告訴人之壢新醫院診斷證明書及壢新醫
    院108年9月25日函暨所付急診病歷各1份在卷可憑。按倒車
    時，應顯示倒車燈光或手勢後，謹慎緩慢後倒，並應注意其
    他車輛及行人，道路交通安全規則第110條第2款訂有明文。
    本案當時天候晴、日間自然光線、路面為乾燥無缺陷、無障
    礙物之水泥地，視距良好，並無不能注意之情事，被告卻疏
    未注意後方通行行人，即貿然倒車，肇致本案車禍事故，被
    告顯有過失。告訴人因而受有第三節腰椎壓迫性骨折、左腕
    遠端橈尺骨骨折之傷害，被告之過失行為與告訴人之傷害結
    果間，有相當因果關係，被告過失傷害之犯行應堪認定。
三、論罪科刑及撤銷原判決之理由
　㈠按行為後法律有變更者，適用行為時之法律。但行為後之法
    律有利於行為人者，適用最有利於行為人之法律，現行刑法
    第2條第1項定有明文。被告行為後，刑法第284條於108年5
    月29日修正公布，並於108年5月31日施行，修正前過失傷害
    罪之法定刑原為「6月以下有期徒刑、拘役或5百元以下罰金
    」，修正後為「1年以下有期徒刑、拘役或10萬元以下罰金
    」，經比較新舊法結果，修正後之刑法第284條第1項前段已
    提高刑度，應以修正前即被告行為時之刑法較有利於被告。
　㈡核被告所為，係犯修正前刑法第284條第1項前段之過失傷害
    罪。按刑法第62條所謂自首，祇以犯人在其犯罪未發覺前，
    自行向該管公務員申告其犯罪事實，而接受裁判為已足，至
    於對其犯罪事實有所主張或辯解者，係被告辯護權之行使，
    不能僅據此之一端即謂被告無接受裁判意思。經查，本件事
    故發生後，報案人或勤指中心轉來資料並未報明肇事人姓名
    ，處理人員前往現場處理時，被告在場，並當場承認為肇事
    人等情，有桃園市政府警察局道路交通事故肇事人自首情形
    紀錄表在卷可按（見偵卷第19頁），且之後於偵查及審理時
    均遵期到庭接受裁判，即合於自首之要件，爰依刑法第62條
    前段之規定減輕其刑。至於被告於警詢、偵查中辯稱倒車時
    並未撞到告訴人，主張自己並無過失而不成立過失傷害罪等
    語，應係其合法辯護（解）權之行使，不影響自首之效力，
    併此敘明。
　㈢原審以被告犯修正前刑法第284條第1項前段之過失傷害罪，
    予以論罪科刑，固非無見，惟原判決漏未審酌被告有無自首
    之法定減刑事由，難謂妥適。又被告上訴後業與告訴人成立
    和解並已賠付完畢，有和解書及本院公務電話紀錄在卷可憑
    ，原審未及審酌上情所為刑之量處，亦有未洽。被告上訴雖
    未指摘及此，但原判決有上揭可議之處，即無可維持，應由
    本院撤銷改判之。
  ㈣審酌被告騎乘機車倒車時未注意後方通行之行人，貿然倒車
    之過失情節及違反義務程度非輕，並考量告訴人所受傷害程
    度，惟被告犯後於本院審理時已與告訴人成立和解並已如數
    賠償，有本院公務電話紀錄2紙在卷可憑，並衡酌被告為國
    中畢業之智識程度、目前無業、經濟狀況勉持等一切情狀，
    量處如主文第2項所示之刑，並諭知易科罰金之折算標準。
    又被告前未曾因故意犯罪受有期徒刑以上刑之宣告之紀錄，
    此有本院被告前案紀錄表附卷可憑，其因一時疏失，致罹刑
    典，經此刑之宣告後，當知所警惕而無再犯之虞，本院綜核
    各情，認上開刑之宣告，以暫不執行為適當，爰諭知緩刑二
    年。
據上論斷，應依刑事訴訟法第369條第1項前段、第364條、第299
條第1項前段，修正前刑法第284條第1項前段，刑法第2條第1項
前段、第62條前段、第41條第1項前段、第74條第1項第1款，刑
法施行法第1條之1第1項、第2項前段，判決如主文。
本案經檢察官廖榮寬提起公訴，檢察官黃建麒到庭執行職務。
中　　華　　民　　國　　109 　年　　7 　　月　　29　　日
                  刑事第六庭  審判長法　官  劉方慈
                                    法　官  朱嘉川
                                    法　官  許曉微
以上正本證明與原本無異。
不得上訴。
                                    書記官  徐仁豐
中　　華　　民　　國　　109 　年　　7 　　月　　29　　日
附錄：本案論罪科刑法條全文
修正前中華民國刑法第284條
因過失傷害人者，處6月以下有期徒刑、拘役或5百元以下罰金，
致重傷者，處1年以下有期徒刑、拘役或5百元以下罰金。
從事業務之人，因業務上之過失傷害人者，處1年以下有期徒刑
、拘役或1千元以下罰金，致重傷者，處3年以下有期徒刑、拘役
或2千元以下罰金。